【裁判字號】    89,易,79
【裁判日期】    890420
【裁判案由】    詐欺
【裁判全文】
臺灣花蓮地方法院刑事判決                            八十九年度易字第七九號
    公  訴  人  臺灣花蓮地方法院檢察署檢察官
    被      告  乙○○
右列被告因詐欺案件，經檢察官提起公訴（八十八年度偵字第四二００號）及移送併
辦（八十八年度偵字第一二六五號、八十九年度偵字第五十三號），本院判決如左：
    主  文
乙○○無罪。
    理  由
一、公訴意旨如起訴書所載。
二、按犯罪事實應依證據認定之，無證據不得推定其犯罪事實。又不能證明被告犯罪
    者，應諭知無罪之判決，刑事訴訟法第一百五十四條、第三百零一條第一項定有
    明文。訊據被告乙○○固供承其為八鈺企業公司（以下簡稱八鈺公司）之實際負
    責人，並自民國（以下同）八十七年七月間迄今共積欠告訴人捷聯塑膠股份有限
    公司（以下簡稱捷聯公司）新台幣（下同）一百三十六萬六千三百零二元保特瓶
    貨款未付，及伊前於八十七年十一月廿六日簽發已經拒絕往來之花蓮市第二信用
    合作社（下稱花蓮二信）三十萬元面額之支票予告訴代理人甲○○等事實，但堅
    詞否認有何詐欺之犯意與犯行，辯稱：伊自八十七年三月間起即與告訴人捷聯公
    司進行交易，每月交易額約為六、七十萬元。初期均依約以其妻王惠鈴申用之支
    票付款，其後自同年七月起因財務週轉不靈始未依約付款。而後伊因事前簽發之
    一百餘萬元面額本票未能於到期日付款予告訴代理人，遂簽發已經拒絕往來之花
    蓮二信三十萬元支票。伊並未以該紙三十萬元支票向告訴代理人施詐以取得進貨
    ，亦未將購入之保特瓶以低價販售他人牟利等語。
三、次按刑法第三百三十九條第一項詐欺罪之成立，以意圖為自己或第三人不法所有
    ，以詐術使人將本人或第三人之物交付為要件。所謂以詐術使人交付，必須被詐
    欺人因其詐術而陷於錯誤，若其所用方法，不能認為詐術，亦不致使人陷於錯誤
    ，即不構成該罪；又刑法第三百三十九條第一項之詐欺罪，以意圖為自己或第三
    人不法之所有，為其構成要件，設若行為人之行為縱屬欺罔，如行為人無為自己
    或第三人不法所有之意圖，仍難成立詐欺罪，最高法院四十六年台上字第二六０
    號判例及五十一年台上字第三一九號判決意旨均足參照。本件公訴人認被告涉犯
    右揭犯行，無非以告訴人於偵查中之指訴，以及告訴人甲○○提出之上述三十萬
    元面額花蓮二信支票與銷貨單影本，暨該紙支票前於八十六年一月四日即遭銀行
    拒絕往來等事證，為其論據。唯按告訴人之指訴，係以使被告受刑事訴追為目的
    ，是其陳述是否與事實相符，仍應調查其他證據以資審認，最高法院五十二年台
    上字第一三００號判例足資參照，況本件告訴代理人於偵查中所為之供述存有諸
    多得以形成被告並非以詐術誘使告訴人與其為交易行為等心証之事實（詳後述）
    。而告訴人提出之支票、退票單（內載該支票拒絕往來日期）與供貨單影本，適
    僅得以證明前揭被告不爭執之部分，至於被告是否於接洽交易之時對告訴人施以
    詐術致陷於錯誤而為財物之交付，以及被告簽發已經拒絕往來之支票是否出於為
    自己不法所有之意圖等節，則均無從判斷。
四、經查本件依據告訴代理人甲○○自偵查中以迄本院審理時於開庭時供述，以及告
    訴代理人與被告各別提出對方不爭執真正之書證，可獲致下列心證：
  I、告訴人捷聯公司係自八十七年三月間開始與被告經營之八鈺公司交易，每月交
      易額約五十餘萬元，初期被告均以其妻王惠鈴申用之甲存支票依約付款，且均
      獲兌現，及至同年七月間起，被告始未正常付款，故告訴人捷聯公司自同年八
      月間（底）起未再供貨予八鈺公司。前後被告共向告訴人購入總價金約三百餘
      萬元之保特瓶，停止供貨後被告尚欠告訴人一百三十六萬六千三百零二元（參
      見甲○○八十八年十一月十五日及同年十二月三日偵訊筆錄，以及何某於偵查
      中提出之銷貨單影本所示最後銷貨日期為八十七年八月廿八日）。
  II、被告為清償上述保特瓶貨款債務，遂於八十七年十月三日簽發到期均為八十七
      年十月卅一日，票號各為0000000號及０二二五０二號，面額均為六十
      八萬三千一百五十一元之本票共二紙。嗣因被告未能按期兌現本票，被告又於
      八十七年十一月廿六日（告訴代理人於偵查中提出之書狀誤載八十七年十一月
      十五日）簽發上述三十萬元花蓮二信已拒絕往來支票交付甲○○，且未因簽發
      上述支票而換回未獲兌現之本票，簽發支票後亦未曾進貨，該紙支票與上開二
      紙本票所載債務係同一債務重覆簽發之票據（參見八十八年十二月廿八日偵訊
      筆錄、八十九年三月十五日及同年三月廿九日本院訊問筆錄，另有告訴代理人
      不爭執簽名真正之八十七年十一月廿六日票據存根附於本院審理卷）。
  III、被告買受告訴人製造之保特瓶後，係將之加裝礦泉水再行轉賣。被告並非販售
      保特瓶空瓶圖利（參見本院八十九年三月十五日訊問筆錄）。
五、被告另辯稱伊簽發上述三十萬元花蓮二信支票之時，曾經告知甲○○該帳戶支票
    已經拒絕往來，然此經告訴代理人甲○○嚴詞否認在卷，且與一般商場人士實無
    接受已經拒絕往來票據可能之經驗法則不相符合，雖難採信。但依據上述告訴代
    理人甲○○之陳述，被告係自八十七年三月間起即向告訴人訂貨，並已依約給付
    告訴人一百餘萬至二百萬元之價金，且實際支付之金額較諸積欠金額為多，被告
    若確欲詐騙告訴人，何需依約給付價金長達三、四個月，是依證據所顯示之事證
    ，難認被告有何以詐術使告訴人陷於錯誤而交付財物（供應保特瓶）之可言。
    而起訴書載稱被告自八十七年七月間佯以訂貨為由詐向告訴人訂貨，諒係將被告
    未能依約付款之時間上起點誤為開始進貨之時間。且被告購入保特瓶後亦係依循
    正常行為模式加裝礦泉水販售，並非如起訴書所言「低價方式販售予不特定之人
    牟利」。再被告交付已經拒絕往來之三十萬元花蓮二信支票予告訴代理人甲○○
    ，雖涉欺罔，但該紙支票簽發前被告即未再行進貨，且簽發後復未再行訂貨，故
    該紙支票顯係被告於前簽發之二紙本票未能依約給付票款之後為敷衍甲○○之求
    償行為所用，並非用於取信告訴人以求繼續供貨而為財物交付。況被告交付該紙
    支票予告訴代理人甲○○之時，並未取回前開二紙本票，故亦非持以獲得免除債
    務之不法利益，如此即難認被告簽發該紙支票有何不法所有之意圖。告訴人於偵
    查中陳稱被告以拒絕往來支票詐向其訂貨，與事實亦有未符，併予指明。
六、綜上所述，告訴人並非因被告之詐術行為致陷於錯誤而於八十七年八月廿八日以
    前供貨予被告，而被告於八十七年十一月十五日簽發已經拒絕往來支票之不誠實
    行為復未使告訴人陷於錯誤而為財物之交付或債務之免除，揆諸前開詐欺罪之說
    明，本件自不該當刑法第三百三十九條第一項詐欺取財罪之構成要件，應屬單純
    之民事債務糾葛，此外復查無任何積極證據足證被告有何詐欺犯行，自應為被告
    無罪之諭知。
七、本件既經判決無罪，八十八年度偵字第一二六五號及八十九年度偵字第五十三號
    移送併辦之部分與本件即無裁判上一罪之審判不可分之關係，該部分應退由檢察
    官依法續行偵查，併此敘明。
據上論斷，應依刑事訴訟法第三百零一條第一項前段，判決如主文。
中      華      民      國    八十九    年      四      月     二十     日
                                臺灣花蓮地方法院刑二庭
                                    法  官  陳  欽  賢
右正本證明與原本無異。
如對本判決不服，應於送達後十日內，向本院提出上訴狀。（應抄附繕本）告訴人或
被害人如對於本判決不服者，應具備理由請求檢察官上訴，其上訴期間之計算係以檢
察官收受判決正本之日期為準。
                                    法院書記官
中      華      民      國       八 十 九     年     四    月    二十   日


司法院資訊處製作；財團法人民間司法改革基金會備份。
